最高法院民事判決　　　　　　九十六年度台上字第一九五七號
上　 訴　 人　甲○○
訴 訟代理 人　張績寶律師
上 　訴　 人　冠鈞科技股份有限公司
兼法定代理人　乙○○
上　 訴　 人　丙○○
被　上訴　人　美商微軟公司
　　　　　　　　　　　8052 U. S. A.
法 定代理 人　Mary E.Snanpp
訴 訟代理 人　洪慶順律師
　　　　　　　郭慧雯律師
　　　　　　　黃璽麟律師
　　　　　　　滕澤珩律師
　　　　　　　林詩梅律師
上列當事人間請求違反著作權法損害賠償事件，上訴人對於中華
民國九十六年二月十三日台灣高等法院台中分院判決（九十四年
度重訴字第三號），提起上訴，本院判決如下：
    主  文
原判決關於命上訴人給付及負擔訴訟費用部分廢棄，發回台灣高
等法院台中分院。
    理  由
本件被上訴人以各連帶債務人即上訴人為共同被告提起連帶給付
之訴，上訴人甲○○提起上訴，提出非基於個人關係之抗辯而有
理由，依民事訴訟法第五十六條第一款規定，其效力及於未提起
上訴之冠鈞科技股份有限公司（下稱冠鈞公司）、乙○○、丙○
○，爰併列之為上訴人，合先敘明。
次查原審命上訴人冠鈞公司、乙○○、甲○○連帶給付被上訴人
新台幣（下同）四百萬元本息，上訴人丙○○、乙○○、甲○○
連帶給付被上訴人二千萬元本息及上訴人連帶負擔費用，將本案
刑事最後事實審判決書主文及事實欄，暨本案民事最後事實審判
決書主文欄，以長二十五公分、寬十九公分篇幅，登載於經濟日
報外頁版下半頁一日之判決，（被上訴人超過上開請求部分，經
第一審判決被上訴人敗訴，未據其聲明不服），無非以：甲○○
、乙○○分別先後為冠鈞公司之董事長、董事；如原判決附件（
下稱附件）一所示Project2000、Windows 2000 Pro.、Word2000
、Windows Me等四種電腦軟體，均屬被上訴人享有電腦程式著作
權之著作；上訴人於八十九年六月二十八日、同年七月一日及十
一日受豐聲科技股份有公司（下稱豐聲公司）委託刻製 Project
2000；於八十八年十一月二十日及二十二日受金碟光電科技工業
股份有限公司（下稱金碟公司）委託代刻Windows 2000 Pro. 母
版各六片；於九十四年四月十二日受華鎂光碟科技股份有限公司
（下稱華鎂公司）委託重製被上訴人軟體Word 2000及WindowsMe
；丙○○為前世翔科技股份有限公司（下稱世翔公司）之董事長
，甲○○為該公司之董事，並與乙○○均為現場負責人，未經被
上訴人之授權及同意，於九十一年五月間受世新大學委託，共謀
非法重製被上訴人如附件二所示二十種電腦軟體。上開附件一、
二電腦程式軟體均屬被上訴人享有著作權之著作物。由查扣之切
結書可知，甲○○及冠鈞公司係以為他人壓製母版為業，該等切
結書均要求委託客戶需同時提出「授權合約」或「授權證明書」
等情，足見甲○○及冠鈞公司對於智慧財產權授權等相關事宜均
知之甚詳。甲○○在未確認客戶是否經著作權人合法授權前，即
單憑切結書進行母版壓製；被上訴人對於Project2K（即Project
2000）、Word 2000、Windows Me、Windows 2K Pro（即Windows
2000 Professional ）等軟體享有著作權係眾所周知之事實，甲
○○竟在客戶未檢附任何原告授權文件之情形下，即擅自重製該
等軟體之母版。參之金碟公司曾於八十八年十一月二十二日委託
冠鈞公司壓製被上訴人Windows 2000 Pro. 之母版，而 Windows
2000係於八十九年（西元二○○○年）三月七日始於台灣上市，
冠鈞公司在客戶未提出任何原告授權文件之情形下，即擅自為金
碟公司壓製未在台灣上市之被上訴人軟體，實難謂冠鈞公司及擔
任董事長之甲○○無侵害被上訴人著作權之故意。又被上訴人已
否認其與世新大學間之校園合約（Campus Agreement）中，有任
何同意世新大學得自行複製光碟片或母片之規定。上訴人亦無法
提出證據證明。甲○○亦從未要求世新大學提出世新大學與被上
訴人間之合約，以查證確認世新大學是否有權壓製光碟片，甲○
○亦係單憑世新大學多媒體中心出具之證明文件即受託壓製母版
。另豐聲公司九十五年四月十九日隨文所附日本客戶（即凸版印
刷株式會社）之附件「確認書」與附件「發注書」等內容以觀，
該日本客戶僅委託豐聲公司製作Project 2000軟體之光碟片而已
，並非委託其刻製該軟體之母版，且無被上訴人合法授權刻製母
版之證明，稽之該確認書與發注書右上角日期「二○○○年七月
五日」，可知該日本客戶下訂單之時間竟遲於豐聲公司委託冠鈞
公司刻製母版之八十九年六月二十八日及同年七月一日，顯見該
二紙文件非但與本件豐聲公司委託冠鈞公司刻製母版之事無涉，
亦無法證明渠等確有經被上訴人授權刻製母版之合法權源。華鎂
公司九十五年四月二十四日回函所附立威出版股份有限公司（下
稱立威公司）光碟訂購單可知，若立威公司委託華鎂公司製造光
碟片，理應由立威公司提供合法授權之軟體母版，詎華鎂公司並
無被上訴人合法授權之情況下，竟僅憑該訂購單即自行委託冠鈞
公司刻製母版，嗣冠鈞公司及實際負責人甲○○、乙○○等人亦
未要求華鎂公司提供合法授權證明而刻製被上訴人享有著作權之
軟體母版，顯有非法重製之共同侵權行為甚明。該訂購單、銷貨
單或發票等文件除未見經被上訴人合法授權刻製母版之證明外，
立威公司於九十五年六月十九日函覆之內容，均無證據證明其委
託製造之光碟片僅為教學操作之用。堪認其有故意侵害被上訴人
著作權之行為。甲○○雖為豐聲公司等公司及世新大學壓製內含
被上訴人享有著作權電腦程式之母版，但豐聲公司等公司及世新
大學並無法直接使用該等母版，仍須以射出機大量壓製光碟使得
使用。故甲○○之不法行為對於被上訴人所造成之損害實難估算
，且情節重大。以故，被上訴人依著作權法第八十八條第三項規
定，以每套軟體一百萬元計算損害賠償金額，自屬有據。從而被
上訴人請求(一)冠鈞公司、乙○○、甲○○應連帶給付四百萬元本
息(二)丙○○、乙○○、甲○○連帶給付二千萬本息。(三)請求上訴
人等連帶負擔費用，將本案刑事最後審判決書主文及事實欄，暨
本案民事最後事實審判決書主文欄，以以長二十五公分、寬十九
公分篇幅，登載於經濟日報外頁版下半頁一日，應予准許等詞，
為其判斷之基礎。
惟按刑事法院移送民事法院之附帶民事訴訟，僅移送後之訴訟程
序應適用民事訴訟法，移送前之訴訟行為，是否合法，仍應依刑
事訴訟法決之。又因犯罪而受損害之人，於刑事訴訟程序得附帶
提起民事訴訟，對於被告及依民法負賠償責任之人，請求回復其
損害，刑事訴訟法第四百八十七條第一項定有明文。由此可知附
帶民事訴訟，係因犯罪而受損害之人，為請求回復其損害，於刑
事訴訟程序附帶提起之民事訴訟，故提起是項訴訟，須限於起訴
之犯罪事實侵害個人私權，致生損害者，始得為之。換言之，附
帶民事訴訟之提起，必以刑事訴訟程序之存在為前提，若非刑事
訴訟程序認定之犯罪事實侵害其私權，縱侵害同一著作權而受有
損害，亦不得對於應負賠償責任之人，提起附帶民事訴訟。被上
訴人提起本件刑事附帶民事訴訟係主張：甲○○、乙○○分別先
後為冠鈞公司之董事長、董事，上訴人於八十九年六月二十八日
、同年七月一日及十一日受豐聲公司委託刻製Project 2000；於
八十八年十一月二十日及二十二日受金碟公司委託代刻 Windows
2000 Pro. 母版各六片；於九十四年四月十二日受華鎂公司委託
重製被上訴人軟體 Word 2000及Windows Me；丙○○為前世翔公
司之董事長，甲○○為該公司之董事，並與乙○○均為現場負責
人，於九十一年五月間受世新大學委託，非法重製被上訴人如附
件二所示二十種電腦軟體。上開附件一、二電腦程式軟體均屬被
上訴人享有著作權之著作物為由。但台灣高等法院台中分院判論
處甲○○成年人與少年共同以意圖銷售而擅自以重製之方法侵害
他人之著作財產權為常業罪刑一年八月之犯罪事實，則為張世宗
以每刻製一片母版三千元之代價，委託甲○○刻製內欠環碼之張
惠妹音樂光碟及其他內容不詳之母版共一百餘片後，持往台中縣
外埔鄉○○路二四○、二四二號盜版光碟工廠內，再予以大量壓
製生產盜版光碟。兩者似非同一，上開刑事訴訟程序並未對該部
分予論罪科刑，即非本件刑事訴訟所認犯罪事實所受之損害，原
審未遑查明被上訴人所主張上訴人上開違反著作權行為是否與上
開犯罪事實同一或有牽連關係，遽為實體判決，自有未合。上訴
論旨，指摘原判決關於其不利部分為不當，求予廢棄，為有理由
。
據上論結，本件上訴為有理由。依民事訴訟法第四百七十七條第
一項、第四百七十八條第二項，判決如主文。
中　　華　　民　　國　九十六　年　　八　　月　 三十　 日
                      最高法院民事第六庭
                          審判長法官  劉　延　村
                                法官  劉　福　來
                                法官  許　澍　林
                                法官  黃　秀　得
                                法官  李　寶　堂
      本件正本證明與原本無異
                                      書  記  官
中　　華　　民　　國　九十六　年　　九　　月　　十　　日
                                                      V
